臺灣臺中地方法院刑事判決
111年度簡上字第258號
上  訴  人  臺灣臺中地方檢察署檢察官
被      告  劉欣詩



上列上訴人因被告詐欺案件，不服本院民國111年4月28日111年
度簡字第195號第一審簡易判決（起訴案號：臺灣臺中地方檢察
署110年度偵字第15792、18063、25354、25355、27402、27421
、33983、33984號），提起上訴，本院管轄第二審之合議庭判決
如下：
    主  文
原判決撤銷。
乙○○幫助犯洗錢防制法第十四條第一項之洗錢罪，處有期徒刑貳
月，併科罰金新臺幣壹萬元，罰金如易服勞役，以新臺幣壹仟元
折算壹日。緩刑貳年。
    犯罪事實
一、乙○○知悉不合常情地收購、租賃或借用、收取他人之金融帳
    戶，並要求提供存摺、金融卡（含密碼）或網路銀行帳號、
    密碼等用以從金融帳戶提領、轉帳款項之資料者，極可能係
    計畫以他人金融帳戶來收受、提領或轉帳詐欺所得款項，藉
    此掩飾及隱匿詐欺所得款項之去向及所在，竟於真實姓名年
    籍不詳、在通訊軟體LINE使用暱稱「黃怡婷」之人（無證據
    證明係未滿十八歲之人，下稱「黃怡婷」）不合常情地要求
    其提供金融帳戶之存摺、金融卡並變更金融卡密碼，而可預
    見「黃怡婷」係欲使用其提供之金融帳戶收受、取得詐欺所
    得款項後，仍基於縱有人以其金融帳戶實施詐欺取財犯行、
    掩飾及隱匿特定犯罪所得之去向及所在亦不違背其本意之幫
    助犯意，於民國109年12月2日下午5時38分許，在臺中市○區
    ○○○路000號1樓統一超商元保門市，依「黃怡婷」之指示，
    寄出其所有如附表一所示金融帳戶（共四組，下合稱本案帳
    戶）之存摺及金融卡（均已依「黃怡婷」之指示變更密碼）
    ，因而容任「黃怡婷」等不詳人士使用本案帳戶收受、提領
    或轉匯詐欺所得款項。嗣不詳人士意圖為自己不法之所有，
    基於詐欺取財、掩飾及隱匿特定犯罪所得之去向及所在之個
    別犯意，分別向癸○、庚○○、壬○○、戊○○、丙○○、辛○○、丁○○、己○○等人（下合稱癸○等八人）實施如附表二「詐騙手法
    」欄所示之詐術，致癸○等八人陷於錯誤，分別於如附表二
    「轉匯時間」欄所示之時間，轉匯如附表二「受騙金額」欄
    所示之款項（共新臺幣【下同】264,823元）至本案帳戶（
    具體詳如附表二「受款帳戶」欄所示），均遭不詳人士持本
    案帳戶之金融卡操作自動櫃員機提領一空。嗣因癸○等八人
    發覺有異並報警處理，始查悉上情。
二、案經癸○、庚○○、戊○○、辛○○、丁○○訴由苗栗縣警察局大湖
    分局報告，壬○○訴由屏東縣政府警察局恆春分局、丙○○訴由
    桃園市政府警察局龍潭分局報告臺灣苗栗地方檢察署檢察官
    呈請臺灣高等檢察署臺中檢察分署檢察長令轉，己○○訴由南
    投縣政府警察局南投分局報告臺灣臺中地方檢察署檢察官偵
    查後起訴。
    理  由
一、證據能力：
(一)本案認定犯罪事實所引用之卷內被告乙○○以外之人於審判外
    之陳述，檢察官於辯論終結前未對該等陳述之證據能力聲明
    異議，而被告經合法傳喚於本院審理程序無正當理由未到庭
    ，亦未於辯論終結前提出書狀對該等陳述之證據能力表示意
    見，本院復審酌該等陳述作成時之情況，並無違法取證之瑕
    疵，亦認以之作為證據為適當，是本案有關被告以外之人於
    審判外之言詞或書面陳述等供述證據，自均得為證據。
(二)本案認定犯罪事實所引用之卷內非供述證據，並無證據證明
    係實施刑事訴訟程序之公務員違背法定程序所取得，且經本
    院於審理中提示並告以要旨而為調查時，檢察官未表示該等
    非供述證據不具證據能力，而被告經合法傳喚於本院審理程
    序無正當理由未到庭，亦未於辯論終結前提出書狀對該等證
    據之證據能力表示意見，自應認均具有證據能力。　　
二、上揭犯罪事實，業據被告於偵查中供述詳實、於原審準備程
    序中坦承不諱（偵15792號卷第13至19、67至69頁、偵18063
    號卷第15至23頁、偵25354號卷第15至21頁、偵25355號卷第
    15至21頁、偵27402號卷第15至21頁、偵27421號卷第15至21
    頁），且經證人即告訴人癸○等八人於警詢時證述明確（偵4
    463號卷第29至30頁、偵4867號卷第10至11頁、偵15792號卷
    第21至22頁、偵18063號卷第63至67頁、偵25354號卷第23至
    25頁、偵25355號卷第23至25頁、偵27402號卷第23至25頁、
    偵27421號卷第23至29頁），並有本案帳戶之基本資料及歷
    史交易明細、被告與「黃怡婷」之通訊軟體對話內容翻拍照
    片、告訴人癸○等八人之報案資料（包含內政部警政署反詐
    騙諮詢專線紀錄表、受理刑事案件報案三聯單、受理各類案
    件紀錄表、受理詐騙帳戶通報警示簡便格式表、金融機構聯
    防機制通報單等）、所提出之轉帳資料及通訊軟體對話內容
    、通話紀錄翻拍照片等在卷可佐（偵4463號卷第32至35、45
    至46頁、偵4867號卷第14至15、18、22、24、26至28頁、偵
    15792號卷第23至31、41至47、51至54、83至100頁、偵1806
    3號卷第25至55、69、73至75、79至81、87至90頁、偵25354
    號卷第27至37、41至45頁、偵25355號卷第27至34、37至38
    頁、偵27402號卷第27至37、43至47頁、偵27421號卷第31至
    33、39、45至49、61至64頁），足認被告前開任意性之自白
    與事實相符，堪以採信，是本案事證明確，被告之犯行足以
    認定，應予依法論罪科刑。
三、論罪：
(一)核被告所為，係犯刑法第30條第1項前段、第339條第1項之
    幫助詐欺取財罪，以及刑法第30條第1項前段、洗錢防制法
    第14條第1項之幫助一般洗錢罪。
(二)又被告提供本案帳戶予「黃怡婷」等不詳人士使用，容任「
    黃怡婷」等不詳人士以本案帳戶收受告訴人癸○等八人之受
    騙款項，以及該等受騙款項均經不詳人士提領一空而遮斷金
    流之幫助一般洗錢犯行，業經起訴書於犯罪事實欄中記載明
    確，僅漏未引用該部分事實之起訴法條，且經原審於準備程
    序中告知被告本案尚涉犯刑法第30條第1項前段、洗錢防制
    法第14條第1項之幫助一般洗錢罪（本院易卷第73頁），使
    被告得以充分行使防禦權，本院自仍應予審究，並逕予補充
    此部分論罪法條。　　
(三)被告以同時提供本案帳戶予「黃怡婷」等不詳人士使用之一
    行為，幫助不詳人士分別實施向告訴人癸○等八人詐取金錢
    ，以及掩飾、隱匿該等詐得金錢之去向及所在等詐欺取財、
    一般洗錢犯行，為想像競合犯，應依刑法第55條前段之規定
    ，從一重之幫助一般洗錢罪處斷。
四、科刑：
(一)本案被告係基於幫助他人犯罪之意思，且未實際參與掩飾及
    隱匿詐欺所得去向、所在之洗錢行為，為幫助犯，審酌該幫
    助行為並未直接產生遮斷金流之效果，所犯情節較洗錢行為
    輕微，爰依刑法第30條第2項之規定減輕其刑。
(二)按犯洗錢防制法第14條、第15條之罪，在偵查或審判中自白
    者，減輕其刑，洗錢防制法第16條第2項可資參照。準此，
    被告就其提供本案帳戶予「黃怡婷」等不詳人士使用，容任
    「黃怡婷」等不詳人士以本案帳戶收受、提領詐欺所得款項
    而遮斷金流等情，既已在原審準備程序中坦認不諱（本院易
    卷第75頁），自應依洗錢防制法第16條第2項之規定減輕其
    刑，並與前揭幫助犯減輕規定，依法遞減之。　　　　
(三)爰以行為人之責任為基礎，審酌詐欺犯罪在我國橫行多年，
    社會上屢見大量被害人遭各式詐欺手法騙取金錢，並在匯款
    至金融帳戶後旋遭提領或轉帳一空，故於政府機關、傳播媒
    體不斷揭露及宣導下，若不合常情地提供金融帳戶給他人使
    用，實可預見該金融帳戶可能被用以遂行詐欺取財犯罪，並
    經他人提領或轉帳詐欺所得款項製造金流斷點，藉此掩飾及
    隱匿詐欺所得款項之去向、所在，以逃避國家追訴處罰，詎
    被告既可預見上情，卻仍率然提供本案帳戶給不詳人士使用
    ，容任不詳人士透過本案帳戶收取、提領詐欺所得款項，進
    而便利不詳人士分別實施向告訴人癸○等八人詐欺取財及掩
    飾、隱匿所詐得款項之去向、所在等犯行完成，自應予非難
    ；惟考量被告於本案行為前，未曾因刑事案件經法院論罪科
    刑確定，此有臺灣高等法院被告前案紀錄表附卷可參，素行
    尚可，且被告經原審協助其與告訴人癸○等八人就本案進行
    調解事宜後，雖因告訴人癸○表示無調解意願、原審電聯告
    訴人丙○○無著、告訴人辛○○表示無法到本院調解等原因而尚
    未就本案與該等告訴人成立調解，但業以分別與本案其餘告
    訴人（共五人）成立調解，並於原審判決前均已依約履行完
    畢等情，有本院調解筆錄、公務電話紀錄表、匯出匯款憑證
    等在卷可參（本院易卷第85至90、93、95、99、105至106頁
    ），堪認已實際填補本案部分損害，且本案被告未實際參與
    詐欺取財、一般洗錢犯行，責難性較小，以及被告坦承本案
    犯行之犯後態度，暨被告於原審準備程序中自陳之智識程度
    、生活狀況（參本院易卷第79頁）等一切情狀，量處如主文
    所示之刑，及就併科罰金如易服勞役部分諭知折算標準，以
    示懲儆。
五、被告前未曾因故意犯罪而受有期徒刑以上刑之宣告，此有前
    開臺灣高等法院被告前案紀錄表、前案案件異動查證作業資
    料在卷可佐，其因一時短於思慮，誤觸刑典，經此偵審教訓
    ，當知所警惕，信無再犯與本案罪質相同案件之虞，且被告
    經原審協助其與告訴人癸○等八人就本案進行調解事宜後，
    業已分別與到庭之告訴人（共五人）成立調解，並於原審判
    決前均已依約履行完畢，有如前述，是本院綜合各情，認本
    案對被告所宣告之刑以暫不執行為適當，爰依刑法第74條第
    1項第1款之規定，諭知緩刑2年，以啟自新。　　　　
六、原審依卷附之卷證資料認定被告罪證明確而予論罪科刑，固
    非無見，惟查：
(一)關於本案犯罪事實，原審判決就不詳人士向告訴人癸○等八
    人行使詐術之時間、方式，以及告訴人癸○等八人因受騙而
    轉匯款項至本案帳戶之時間、金額等內容，雖均載以如「附
    表」所示，然觀卷附之原審判決正本，卻未有檢附記載該等
    內容之「附表」，是此部分顯有疏漏。
(二)本案因被告於原審準備程序中自白幫助一般洗錢犯行，故應
    依洗錢防制法第16條第2項之規定減輕其刑乙節，業經本院
    論述如前，而原審判決雖亦認被告就本案犯罪事實已於原審
    準備程序中坦認不諱，且於判決中記載「洗錢防制法第16條
    第2項」為應適用之法條，但遍觀原審判決之內容，卻僅具
    體說明依刑法第30條第2項之幫助犯減輕刑罰規定減輕本案
    被告之刑，並未具體說明有無另依洗錢防制法第16條第2項
    之規定減輕本案被告之刑，堪認原審判決有漏未實質適用、
    審酌本案被告符合洗錢防制法第16條第2項之「應」減輕刑
    罰事由之可能，其法律適用難謂於法無違。
(三)綜上所述，上訴人認原審判決存有漏未適用洗錢防制法第16
    條第2項減刑規定之違誤而提起上訴，為有理由，是原審判
    決既有前揭可議之處，自屬無可維持，應由本院合議庭予以
    撤銷改判。
七、末查，本案卷內並無證據足認被告有因提供本案帳戶給不詳
    人士使用而實際獲有報酬等犯罪所得，故無適用刑法第38條
    之1第1項前段、第3項規定宣告沒收、追徵犯罪所得之餘地
    。至於被告所幫助之詐欺取財正犯，雖有分別向告訴人癸○
    等八人詐得金錢，然共同正犯間犯罪所得之沒收，並非一律
    由共同正犯負連帶責任，而須本於罪責原則就各人實際分受
    所得部分為沒收（最高法院108年度台上字第1366號判決參
    照），故就僅係對犯罪構成要件以外行為加以助力而無共同
    犯罪意思之幫助犯，自亦僅得沒收其實際所取得之犯罪所得
    ，無庸與正犯負連帶責任，方符罪責原則，是本案亦無須對
    被告宣告沒收、追徵本案告訴人癸○等八人遭騙取之金錢，
    併此敘明。
八、被告經合法傳喚，無正當理由不到庭，爰依刑事訴訟法第45
    5條之1第1項、第3項、第371條規定，不待其陳述，由檢察
    官一造辯論而逕行判決，併此敘明。
據上論斷，應依刑事訴訟法第455條之1第1項、第3項、第369條
第1項前段、第371條、第364條、第299條第1項前段，洗錢防制
法第14條第1項、第16條第2項，刑法第11條前段、第30條第1項
前段、第2項、第339條第1項、第55條、第42條第3項前段、第74
條第1項第1款，刑法施行法第1條之1第1項，判決如主文。　
本案經檢察官張文傑提起公訴，檢察官藍獻榮提起上訴，檢察官
甲○○、林文亮到庭執行職務。
中　　華　　民　　國　　111 　年　　10　　月　　11　　日
                  刑事第二庭  審判長法　官  劉麗瑛　
                                    法　官  吳孟潔　
                                    法　官  蔡宗儒　
以上正本證明與原本無異。
如不服本判決，應於收受送達後20日內向本院提出上訴書狀（應
附繕本）。
告訴人或被害人如不服判決，應備理由具狀向檢察官請求上訴，
上訴期間之計算，以檢察官收受判決正本之日起算。
　　　　　　　　  　　　        　　書記官  梁文婷
中　　華　　民　　國　　111 　年　　10　　月　　11　　日
附錄本案論罪法條全文：
洗錢防制法第14條
有第二條各款所列洗錢行為者，處7年以下有期徒刑，併科新臺
幣5百萬元以下罰金。
前項之未遂犯罰之。
前二項情形，不得科以超過其特定犯罪所定最重本刑之刑。
中華民國刑法第339條（普通詐欺罪）
意圖為自己或第三人不法之所有，以詐術使人將本人或第三人之
物交付者，處5年以下有期徒刑、拘役或科或併科50萬元以下罰
金。
以前項方法得財產上不法之利益或使第三人得之者，亦同。
前二項之未遂犯罰之。

附表一：
編號 金融帳戶 1 中國信託商業銀行帳號000000000000號 2 中華郵政帳號00000000000000號 3 第一商業銀行帳號00000000000號 4 台新國際商業銀行帳號00000000000000號 
　　　
附表二：
編號 被害人 詐騙手法 轉匯時間 受騙金額 受款帳戶 1 癸○ 自109年12月5日下午3時50分許起，撥打電話向癸○佯稱：為取消網路購物之每月扣款錯誤設定，須依指示操作網路銀行云云。 109年12月5日下午4時31分許 31,234元 附表一編號1號 2 庚○○ 自109年12月5日下午4時許起，撥打電話向庚○○佯稱：為取消網路購物之會員資格錯誤設定，須依指示操作匯款云云。 109年12月5日下午5時9分許 6,123元 附表一編號1號     109年12月5日下午5時11分許 4,123元  3 壬○○ 自109年12月5日下午3時5分許起，撥打電話向壬○○佯稱：為取消網路購物之會員資格錯誤設定，須依指示操作匯款云云。 109年12月5日下午5時8分許 29,970元 附表一編號2號 4 戊○○ 自109年12月5日下午5時23分許起，撥打電話向戊○○佯稱：為取消網路購物之錯誤訂單資料，須依指示操作匯款云云。 109年12月5日晚間6時18分許 36,159元 附表一編號3號 5 丙○○ 自109年12月5日下午3時18分許起，撥打電話向丙○○佯稱：為取消網路購物之每月扣款錯誤設定，須依指示操作自動櫃員機云云。 109年12月5日晚間6時18分許 14,985元 附表一編號3號 6 辛○○ 自109年12月5日下午5時許起，撥打電話向辛○○佯稱：為取消網路購物之錯誤訂單資料，須依指示操作自動櫃員機云云。 109年12月5日晚間6時25分許 19,123元 附表一編號3號 7 丁○○ 自109年12月5日晚間7時9分許起，撥打電話向丁○○佯稱：為取消網路購物之錯誤訂單資料，須依指示操作網路銀行云云。 109年12月5日晚間7時52分許 88,088元 附表一編號4號 8 己○○ 自109年12月5日晚間7時許起，撥打電話向己○○佯稱：為取消網路購物之錯誤訂單資料，須依指示操作匯款云云。 109年12月5日晚間8時13分許 35,018元 附表一編號4號